臺灣高雄地方法院刑事判決　　　　　　　94年度易字第1083號
公　訴　人　臺灣高雄地方法院檢察署檢察官
被　　　告　丁○○
上列被告因侵占等案件，經檢察官聲請簡易判決處刑（94年度偵
緝字第967 號），經本院訊問後，認不宜以簡易判決處刑，改依
通常程序進行，本院判決如下：
    主  文
丁○○共同意圖為自己不法之所有，而侵占對於業務上所持有之
物，累犯，處有期徒刑捌月。
    事  實
一、丁○○曾於民國82年6 月間，因偽造有價證券案件，經臺灣
    高雄地方法院判處有期徒刑3 年8 月確定，甫於89年2 月23
    日假釋期滿執行完畢，詎猶不知悔改，自92年8 月間起至同
    年12月間止，受僱於不詳年籍自稱「洪靜華」之成年女子（
    起訴書誤載為男子），負責代為辦理信用卡及現金卡等業務
    ，係從事業務之人，於92年12月間某日，在高雄縣旗山鎮○
    ○里○○路○ 段196 號，因「洪靜華」受甲○○之委託代向
    台新商業銀行股份有限公司（下稱台新銀行）申請現金卡1
    張，核卡後（卡號00000000000000號），「洪靜華」欲向甲
    ○○抽取核准額度【按新臺幣（下同）7 萬元】2 成即1 萬
    4 千元之代辦費用，甲○○不允，遂要求退還該卡，丁○○
    乃於同年月17日19時許，至甲○○位於高雄縣旗山鎮○○路
    ○ 段372 號之住處向甲○○收回該現金卡及密碼，丁○○與
    「洪靜華」竟基於意圖為自己不法所有之概括犯意聯絡，共
    同將該現金卡侵占入己，「洪靜華」並指示丁○○以甲○○
    所交付之密碼，分別於92年12月17日22時1 分56秒、同日22
    時2 分40秒、同日22時3 分32秒及同日22時4 分18秒，在高
    雄縣旗山鎮高新商業銀行自動提款機內，以前揭現金卡分別
    向台新銀行借款2 萬元、2 萬元、2 萬元、1 萬元，合計借
    款7 萬元，致該提款機陷於錯誤，如數交付前揭款項，丁○
    ○得手後，將全部款項連同現金卡交給「洪靜華」，嗣為警
    據報循線查獲。
二、案經高雄縣政府警察局旗山分局報請臺灣高雄地方法院檢察
    署檢察官偵查起訴。
    理  由
一、訊據被告丁○○固坦承自92年8 月間起至同年12月間止，受
    僱於「洪靜華」，負責代為辦理信用卡及現金卡等業務，92
    年12月間「洪靜華」代甲○○辦理台新銀行現金卡後，因「
    洪靜華」欲向甲○○抽取代辦費用，甲○○不允，並要求退
    還該卡，被告於向甲○○收回該卡及密碼後，丁○○乃依「
    洪靜華」之指示，於92年12月17日以該現金卡及密碼在高雄
    縣旗山鎮高新商業銀行自動提款機內，向台新銀行借款4 次
    共7 萬元，被告並將該7 萬元及現金卡交付「洪靜華」之事
    實不諱，惟矢口否認有何業務侵占及以不正方法由自動付款
    設備取得他人財物之犯行，辯稱：「我自甲○○處取回該現
    金卡及密碼後，洪靜華要求我去查詢甲○○是否動用額度，
    乃叫我去把7 萬元領出來，我領到錢後，連同現金及現金卡
    交付『洪靜華』，『洪靜華』說要去辦理退件，我並未將現
    金卡及現金占為已有」云云。經查：
  (一)被告自92年8 月間起至同年12月間止，受僱於「洪靜華」，
    負責代為辦理信用卡及現金卡業務，92年12月間「洪靜華」
    代甲○○辦理台新銀行現金卡後，因「洪靜華」欲向甲○○
    抽取代辦費用，甲○○不願意，要求退還該卡，被告乃向甲
    ○○收回該現金卡及密碼，嗣被告於92年12月17日以該現金
    卡及密碼在高雄縣旗山鎮高新商業銀行自動提款機內，向台
    新銀行借款4 次共7 萬元，並將該7 萬元及現金卡交付「洪
    靜華」等節，業據被告坦承不諱，核與證人甲○○於本院證
    述之情節相符，復有高新銀行自動提款機錄影之翻拍照片4
    張、現金卡申請書及現金卡交易紀錄查詢單各1 紙在卷可稽
    （見警卷第6 頁至第7 頁、本院卷第21頁至第23頁），上開
    事實，已堪認定。
  (二)查台新銀行現金卡持有人不欲使用現金卡時，僅須直接剪斷
    卡片即可，無須將卡片繳回乙節，業據證人即台新銀行業務
    部業務員丙○○於本院審理時證述明確（見本院卷第36頁）
    ，而被告係負責代他人辦理現金卡，其對上開事項自知之甚
    稔，則被告於甲○○告知不欲使用現金卡時，理應告知甲○
    ○得直將將現金卡剪斷，惟被告竟捨此不為，反而耗廢時間
    及勞力，親自前往甲○○住處取回卡片，顯與常理有違。
  (三)被告及「洪靜華」僅係負責代辦現金卡業務，負責代他人辦
    得現金卡，並向持卡人取得一定比例之佣金，則被告及「洪
    靜華」就該他人是否動用額度預借現金？持卡人之繳款是否
    正常？等事項，被告及「洪靜華」均無須聞問，則「洪靜華
    」要求被告去查詢甲○○是否動用額度，並由被告以甲○○
    之現金卡預借現金7 萬元，顯見被告及「洪靜華」有將卡片
    占為已有之意思，並以不正之方法，致提款機陷於錯誤，誤
    認係甲○○本人欲辦理預借現金，而如數支付7 萬元，甚為
    明確。
  (四)按共同正犯，係共同實施犯罪行為之人，在共同意思範圍內
    ，各自分擔犯罪行為之一部，相互利用他人之行為，以達其
    犯罪之目的，其成立不以全體均參與實施犯罪構成要件之行
    為要件。共同正犯之意思聯絡，不限於事前有所謀議，僅於
    行為當時有共同犯意之聯絡，於行為當時，基於相互之認識
    ，不論明示通謀或相互間默示合致，以共同犯罪之意思參與
    ，均屬之；而行為分擔，亦不以每一階段皆有參與為必要，
    倘具有相互利用其行為之合同意思所為，仍應負共同正犯之
    責，蓋共同正犯，於合同意思範圍內，組成一共犯團體，團
    體中任何一人之行為，均為共犯團體之行為，他共犯均須負
    共同責任，初無分別何一行為係何一共犯所實施之必要。（
    司法院大法官會議釋字第109 號解釋，最高法院55年度台上
    字第522 號、87年度台非字第35號、85年度台上字第4962
    號、88年度台上字第2230號、第2858號判決、73年台上字第
    1886號判例意旨參照），本案被告依「洪靜華」之指示，前
    往甲○○住處收回現金卡及密碼，並依「洪靜華」之指示，
    由被告至高雄縣旗山鎮高新商業銀行自動提款機內，以前揭
    現金卡分別向台新銀行預借現金7 萬元後，將全部款項連同
    現金卡交給「洪靜華」，則被告與「洪靜華」係業務侵占及
    以不正方法由自動付款設備取得他人財物罪之共同正犯，甚
    為明確。
二、核被告丁○○所為，係犯刑法第336 條第2 項之業務侵占罪
    嫌、同法第339 條之2 第1 項之以不正方法由自動付款設備
    取得他人之物罪。被告前開涉犯業務侵占罪部分，公訴意旨
    認應依刑法第335 條第1 項之侵占罪處斷，尚有未洽，惟起
    訴事實相同，爰依法變更起訴法條，併予敘明。被告與「洪
    靜華」就前揭犯行，有犯意聯絡及行為之分擔，均為共同正
    犯。又被告先後多次以不正方法由自動付款設備取得他人之
    物犯行，時間緊接，所犯構成要件相同，顯均係基於概括之
    犯意反覆為之，為連續犯，爰均依刑法第56條之規定論以一
    罪，並加重其刑。又被告所犯上開二罪間，有方法、結果之
    牽連關係，應從一重論以業務侵占罪。又被告曾於82年6 月
    間，因偽造有價證券案件，經本院判處有期徒刑3 年8 月確
    定，並於89年2 月23日縮刑執行完畢等情，有臺灣高等法院
    被告前案紀錄表1 份在卷可憑，其於有期徒刑執行完畢後，
    5 年內再犯本件有期徒刑以上之罪，係屬累犯，應依刑法第
    47條之規定加重其刑，並與前開加重事由遞加之。爰審酌被
    告代他人辦理現金卡，竟將他人之卡片予以侵占入己，再以
    該現金卡辦理預借現金，此種犯罪手法，足以紊亂金融秩序
    ，實不應予以寬貸，惟念及被告僅係受僱於「洪靜華」支領
    薪資之人，本案係「洪靜華」主導犯行，及被告所領取之財
    物金額不高等一切情狀，量處如主文所示之刑。
據上論斷，應依刑事訴訟法第299 條第1 項前段、第300 條，刑
法第28條、56條、第336 條第2 項、第339 之2 第1 項、第55條
、第47條，罰金罰鍰提高標準條例第1 條前段，判決如主文。
本案經檢察官乙○○到庭執行
中　　華　　民　　國　　94　　年　　8 　　月　　30　　日
                  刑事第十二庭  審判長法  官  施柏宏
                                      法  官  陳億芳
                                      法　官  洪能超
以上正本證明與原本無異。
如不服本判決，應於判決送達後10日內，向本院提出上訴狀。
中　　華　　民　　國　　94　　年　　8 　　月　　30　　日
                                      書記官  曾小玲
附錄本件論罪科刑適用之法條
中華民國刑法第336條
(公務公益侵占罪、業務侵占罪)
對於公務上或因公益所持有之物，犯前條第1 項之罪者，處1 年
以上7 年以下有期徒刑，得併科5 千元以下罰金。
對於業務上所持有之物，犯前條第1 項之罪者，處6 月以上5 年
以下有期徒刑，得併科3 千元以下罰金。
前二項之未遂犯罰之。
中華民國刑法第339條之2
意圖為自己或第三人不法之所有，以不正方法由自動付款設備取
得他人之物者，處3 年以下有期徒刑、拘役或1 萬元以下罰金。
以前項方法得財產上不法之利益或使第三人得之者，亦同。
